【裁判字號】    99,訴,110
【裁判日期】    990319
【裁判案由】    違反森林法等
【裁判全文】
臺灣嘉義地方法院刑事判決               99年度訴字第110號
公  訴  人  臺灣嘉義地方法院檢察署檢察官
被      告  甲○○
            乙○○
            丁○○
上列被告等因違反森林法案件，經檢察官提起公訴（98年度偵字
第7268、7930號），因被告等於本院準備程序中就被訴事實為有
罪之陳述，經本院合議庭裁定由受命法官獨任以簡式審判程序審
理判決如下：
    主  文
甲○○、乙○○、丁○○共同犯森林法第五十二條第一項第四、
六款之竊取森林主產物罪，各處有期徒刑柒月，併科罰金新臺幣
肆萬元，罰金如易服勞役，均以新臺幣壹仟元折算壹日，均緩刑
貳年，並均應於本判決確定後壹年內向指定之政府機關、政府機
構、行政法人、社區或其他符合公益目的之機構或團體，提供壹
佰小時之義務勞務，緩刑期間均付保護管束。扣案鏈鋸及小型挖
土機之鐵製吊鉤各壹個均沒收。
    犯 罪 事 實
一、甲○○、乙○○及丁○○於民國98年8、9月間，因見嘉義縣
    阿里山鄉○○村○○○○道路旁，即大埔區166林班地內，座標
    為TWD97，X：222987，Y：0000000處有風倒香樟，渠等均可
    預見該香樟係國有林地內屬於主管機關監督管理範圍之森林
    主產物，竟共同基於意圖為自己不法所有之犯意聯絡，於98
    年9月16日晚間一同前往該處，推由乙○○持所有之鏈鋸將
    該風倒香樟切成小段而竊取之，總計竊取材積5.73立方公尺
    ，山價新臺幣（下同）17,024元之香樟。得手後，再由丁○○駕駛所有之小型挖土機，將裁切好之香樟放至甲○○所駕
    駛車牌號碼F9-3105號之自用小貨車車斗上，甲○○隨即使
    用該車輛搬運所竊得之香樟離去。嗣於翌（17）日凌晨1時3
    0分許，甲○○駕車行經嘉義縣阿里山鄉○○村○○○○道39.3
    公里處，因形跡可疑，經警攔檢而查獲，並扣得上開樟木11
    塊、鏈鋸1個及小型挖土機之鐵製吊鉤1個。
二、案經嘉義縣警察局竹崎分局報告臺灣嘉義地方法院檢察署檢
    察官偵查起訴。
    理  由
一、本件被告甲○○、乙○○及丁○○所犯係死刑、無期徒刑、
    最輕本刑為3年以上有期徒刑以外之罪，亦非高等法院管轄
    第一審案件，且被告等於本院準備程序中，已就被訴事實為
    有罪之陳述，經告知簡式審判程序之旨後，被告等及檢察官
    對於本件改依簡式審判程序審理均表示同意，經本院合議庭
    依刑事訴訟法第273條之1第1項規定，裁定本件由受命法官
    獨任以簡式審判程序加以審理，是本件之證據調查，依刑事
    訴訟法第273條之2規定，不受同法第159條第1項、第161條
    之2、第161條之3、第163條之1及第164條至第170條有關證
    據提示、交互詰問及傳聞證據等相關規定之限制，合先敘明
    。
二、上開犯罪事實，業據被告等均坦承不諱（見本院卷第70頁、
    第73頁），核與證人即行政院農委會林務局嘉義林管處奮起
    湖工作站人員丙○○證述情節相符（見偵卷第26頁至第27頁
    ）。此外，並有照片16張、座標位置圖、贓物數量明細表、
    責付保管單各2份、扣押書、贓物領據、森林被害告訴書、
    國有林產物被害價金查定書、被害立木材積調查表各1份附
    卷及上開樟木11塊、鏈鋸1個、小型挖土機之鐵製吊鉤1個等
    物扣案可證。足認被告等上開任意性自白與事實相符，堪予
    採信。本件事證明確，被告等犯行均堪認定。
三、核被告3人所為，均係犯森林法第52條第1項第4款、第6款之
    結夥2人以上，為搬運贓物使用車輛竊取森林主產物罪。本
    件竊取森林主產物，雖兼具數款加重條件，然因竊取行為祇
    有1個，仍僅成立1罪。又依國有林林產物處分規則第3條規
    定「林產物分為下列2種：一、主產物：指生立、枯損、倒
    伏之竹木及餘留之根株、殘材。二、副產物：指樹皮、樹脂
    、種實、落枝、樹葉、灌籐、竹筍、草類、菌類及其他主產
    物以外之林產物。」，本件被告等係竊取風倒之香樟，當屬
    森林主產物，公訴意旨認被告等係竊取森林主、「副」產物
    ，尚有誤會。被告3人就上開犯行互有犯意之聯絡及行為之
    分擔，均為共同正犯。爰審酌被告等人所為雖對森林產生危
    害，犯後均坦承犯行暨渠等犯罪之動機、目的、手段，被告
    甲○○係高中畢業、已婚、育有2女、目前從事臨時工、經
    濟狀況不好，被告乙○○國中畢業、已婚、育有2子、目前
    務農、經濟狀況不太好，被告丁○○高職畢業、已婚、育有
    2子、以駕駛挖土機維生、經濟狀況還過得去等一切情狀，
    分別量處如主文所示之刑，以及均在本件山價贓額2倍（即3
    4,048元）至5倍（即85,120元）間，併科40,000元之罰金，
    並均諭知罰金易服勞役之折算標準。
四、查被告甲○○未曾因故意犯罪受有期徒刑以上刑之宣告，被
    告乙○○前雖因違反森林法案件，經本院判處有期徒刑8月
    ，緩刑3年，於88年1月2日確定，茲因緩刑期滿，緩刑之宣
    告未經撤銷，其刑之宣告已失其效力，被告丁○○雖前因故
    意犯贓物案件，經本院判處有期徒刑5月，上訴後經臺灣高
    等法院臺南分院判決上訴駁回確定，惟於79年9月16日執行
    完畢後，5年以內未曾因故意犯罪受有期徒刑以上刑之宣告
    等情，有臺灣高等法院被告前案紀錄表3份存卷可考（見本
    院卷第6頁至第9頁），渠等因一時失慮，偶罹刑典，經此偵
    查、審判之教訓，自當知所警惕，信無再犯之虞，本院認所
    宣告之刑以暫不執行為適當，分別依刑法第74條第1項第1款
    、第2款規定均併予宣告緩刑2年，並依同條第2項第5款規定
    命均應於本判決確定之日起1年內向指定之政府機關、政府
    機構、行政法人、社區或其他符合公益目的之機構或團體，
    提供100小時之義務勞務（向政府機關、政府機構、行政法
    人、社區或其他符合公益目的之機構或團體提供義務勞務，
    屬執行之問題，應由執行檢察官斟酌全案情節及各公益團體
    、地方自治團體或社區之需求指定）。又受緩刑之宣告而有
    刑法第74條第2項第5款所定事項者，應於緩刑期間付保護管
    束，為刑法第93條第1項第2款所明定，爰均依法併為緩刑期
    間付保護管束之諭知。
五、扣案之鏈鋸1個、小型挖土機之鐵製吊鉤1個，分別係被告乙○○、丁○○所有，且供被告等人共同犯罪所用之物，業據
    渠等供明在卷，均應依刑法第38條第1項第2款規定，宣告沒
    收。又刑法第38條第1項第3款所規定，因犯罪所得之物得沒
    收者，依同法條第3項前段規定，以屬於犯人者為限，始得
    沒收之。而上開查獲被告等竊取之香樟11塊，雖屬因本件犯
    罪所得之物，但被害人仍得依法請求返還，且已實際領回，
    其所有權並不屬於被告，自不得遽予沒收（最高法院40年臺
    非字第5號判例參照），附此敘明。
據上論斷，應依刑事訴訟法第273條之1第1項、第299條第1項前
段，森林法第52條第1項第4款、第6款，刑法第11條前段、第28
條、第42條第3項前段、第74條第1項第1款、第2款、第2項第5款
、第93條第1項第2款、第38條第1項第2款，判決如主文。
本案經檢察官林俊良到庭執行職務。
中    華    民    國    99    年    3     月    19    日
                  刑事第四庭    法  官  吳育霖
以上正本證明與原本無異。
如不服本判決應於收受判決後10日內向本院提出上訴書狀，並應
敘述具體理由；其未敘述上訴理由者，應於上訴期間屆滿後20日
內向本院補提理由書（均須按他造當事人之人數附繕本）「切勿
逕送上級法院」。告訴人或被害人如對於本判決不服者，應具備
理由請求檢察官上訴，其上訴期間之計算係以檢察官收受判決正
本之日期為準。
中    華    民    國    99    年    3     月    19    日
                                書記官  陳俊男
附錄本案論罪科刑法條：
森林法第52條（加重竊取森林主、副產物罪）
竊取森林主、副產物而有左列情形之一者，處6月以上5年以下有
期徒刑，併科贓額2倍以上5倍以下罰金：
一、於保安林犯之者。
二、依機關之委託或其他契約，有保護森林義務之人犯之者。
三、於行使林產採取權時犯之者。
四、結夥二人以上或僱使他人犯之者。
五、以贓物為原料，製造木炭、松節油、其他物品或培植菇類者
    。
六、為搬運贓物，使用牲口、船舶、車輛，或有搬運造材之設備
    者。
七、掘採、毀壞、燒燬或隱蔽根株，以圖罪跡之湮滅者。
八、以贓物燃料，使用於礦物之採取，精製石灰、磚瓦或其他物
    品之製造者。
前項未遂犯罰之。
第1項第5款所製物品，以贓物論，沒收之。

司法院資訊處製作；財團法人民間司法改革基金會備份。
